【裁判字號】    95,交易,2
【裁判日期】    950324
【裁判案由】    過失傷害
【裁判全文】
臺灣彰化地方法院刑事判決               95年度交易字第2號
公  訴  人  臺灣彰化地方法院檢察署檢察官
被      告  丙○○
被      告  乙○○
                      一弄十號.
上列被告等因過失傷害，經檢察官提起公訴（九十四年調偵字第
五０六號），本院判決如下：
    主  文
丙○○因過失傷害人，處有期徒刑貳月，如易科罰金以佰元折
算壹日。
乙○○因過失傷害人，處有期徒刑貳月，如易科罰金以佰元折
算壹日。
    事  實
一、丙○○於民國94年4月20日上午7時五十分許，騎乘車牌號碼
    XJ5-887號機車，沿彰化縣大村鄉美港村（下同）中山路1段
    由南往北方向行駛，途經中山路1段32號前，應注意行車起
    步前應注意前後左右有無障礙或車輛，並應讓行進中之車輛
    優先通行，而依當時情形，亦無不能注意之情事，適甲○○
    騎乘車牌號碼FQ9-639號機車在其前方，因閃避前方車輛而
    緊急剎車，丙○○見狀亦緊急剎停，詎丙○○疏於注意，未
    清楚查看後方有無行進中之車輛，即貿然起步向左偏行，致
    後方同向行駛於中山路之騎乘車牌號碼TSX-386號機車之乙○○，因疏未注意車前狀況，並隨時採取必要之安全措施而
    剎車不及撞擊丙○○之機車，丙○○之機車再撞擊甲○○之
    機車，致丙○○之機車倒地，乙○○、甲○○則人車倒地，
    乙○○因而受有臀部挫傷、左踝之表淺損傷、腰部挫傷及背
    部挫傷等傷害，甲○○則受有左手肘擦傷4＊5公分、左側脛
    骨平台骨折等傷害。嗣於警員獲報前往現場處理時，丙○○
    、乙○○即向處理之警員坦承係肇事之駕駛者，並接受裁判
    。
二、案經被害人乙○○、甲○○訴由彰化縣警察局員林分局報告
    臺灣彰化地方法院檢察署檢察官偵查起訴。
    理  由
一、訊據被告丙○○、乙○○二人固均承上揭車禍肇事之事實，
    惟均矢口否認涉有過失傷害之犯行。被告丙○○辯稱：伊確
    實有向後方看，確定無來車後，才左偏行駛，因此本件禍是
    被告乙○○撞及所致云云。另被告乙○○辯稱：伊有注意前
    方車輛，本件車禍應被告丙○○突然左偏所引起云云。。惟
    查：（一）本件車禍係因被告丙○○駕駛機車突左偏，受被
    告乙○○所駕駛機車追撞，而被告丙○○所駕駛之機車因之
    再往前撞及告訴人甲○○所騎乘之機車，使告訴人甲○○、
    被告乙○○各受有如實欄所載之傷害等情，非但業據告訴人
    甲○○於警訊及偵查中稱明確，且被告丙○○、乙○○於偵
    查中，各以證人之身份結證屬實。復有道路交通事故調查報
    告表、道路交通事故現場圖、診斷證明書4張及照片8張在卷
    可稽。（二）被告乙○○自承其騎乘機車在被告丙○○所駕
    機車之後，車速一直保持相同等語，是被告乙○○既明知車
    前有人駕駛機車前行，二者距離不遠，則其為免車禍之發生
    自應隨時保持停煞之準備，而其竟未為隨時停煞之準備，仍
    依相同車速前行，致有追撞被告丙○○所駕駛之機車。另被
    告丙○○駕駛機車因前方甲○○駕駛機車因故緊急停煞，其
    亦隨之停煞，惟其甫一停煞即未打方向燈而左偏前行，是在
    殺那之時間內，其有回頭注意後方人車行進之狀況，應屬不
    可能，再者，其所駕駛之機車並無後視鏡（按一般機車均有
    後視鏡，而大多數之年青人或基時麾或基流行等因素，均將
    之取下），是被告丙○○亦無從在未回頭之下能注意後方人
    車狀態。（三）按行車起步前應顯示方向燈，注意前後左右
    有無障礙或車輛，並應讓行進中之車輛優先通行；又車輛行
    駛時，駕駛人應注意車前狀況，隨時採取必要之安全措施，
    道路交通安全規則第89條第1項第6款、第94條第3項分別定
    有明文。被告丙○○、乙○○駕車自應分別遵守上述交通規
    則，且依當時路況，又無不能注意之情形，二人竟疏未注意
    分別為上開駕駛行為，以致肇事，致被告兼告訴人乙○○及
    告訴人甲○○受傷，被告丙○○、乙○○之駕駛行為，應有
    過失甚明，本件送臺灣省車輛行車事故覆議鑑定委員會覆議
    亦同此見解，有覆議意見書一紙在卷可參。就兼告訴人乙○○受傷部分，雖兼告訴人乙○○亦有過失，惟仍不免被告丙○○之過失責任。又被告告丙○○、乙○○之過失駕駛行為
    ，核與被告兼告訴人乙○○及告訴人甲○○之受傷間，具有
    相當因果關係。綜上所述，足認被告丙○○、乙○○二人所
    辯，均係淡化犯行之詞，不足採信。本件事證明確，被告丙○○、乙○○之犯行，均堪認定。
二、核被告丙○○、乙○○所為，均係犯刑法第284條第1項前段
    之過失傷害罪。其中被告丙○○就一過失行為，使告訴人甲○○、兼告訴人乙○○受傷部分，係一行為觸犯二過失傷害
    罪名，依想像競合犯行之規定，從一失傷害罪論處。被告二
    人肇事後，在犯罪未經有權偵查犯罪之機關發覺前，均向到
    場處理之警員自首犯罪，此有彰化縣警察局員林分局道路交
    通事故肇事人自首情形紀錄表在卷足憑，均合於刑法第62條
    前段自首之規定，應予減輕其刑。爰審酌被告過失程度之輕
    重、對被害人所造成危害、兼被害人之過失、被告肇事後態
    度，及肇事後對被害人甲○○未為民事賠償及其他等一切情
    狀，量處如主文所示之刑，並諭知易科罰金之折算標準。
據上論斷，應依刑事訴訟法第二百九十九條第一項前段，刑法二
百八十四條第一項前段、第六十二條前段、第四十一條第一項前
段、罰金罰鍰提高標準條例第一條前段、第二條前段，判決如主
文。
本件經檢察官江孟芝到庭執行職務。
中    華    民    國    95    年    3    月    24     日
                    臺灣彰化地方法院交通法庭
                        審判長法  官  洪志賢
                              法  官  姚銘鴻
                              法  官  簡璽容
以上正本證明與原本無異。
如不服本判決，應於判決送達後10日內，向本院提出上訴狀（須
附繕本）。
告訴人或被害人對於判決如有不服具備理由請求檢察官上訴者，
其上訴期間之計算係以檢察官收受判決正本之日期為準。
中    華    民    國    95    年    3    月    31     日
                              書記官  洪年慶
中華民國刑法第284條
(過失傷害罪)
因過失傷害人者，處 6 月以下有期徒刑、拘役或 500 元以下罰
金，致重傷者，處1年以下有期徒刑、拘役或500元以下罰金。
從事業務之人，因業務上之過失傷害人者，處 1 年以下有期徒刑
、拘役或1千元以下罰金，致重傷者，處3年以下有期徒刑、拘役
或2千元以下罰金。


司法院資訊處製作；財團法人民間司法改革基金會備份。
